【裁判字號】    98,抗,33
【裁判日期】    981230
【裁判案由】    本票裁定
【裁判全文】
臺灣宜蘭地方法院民事裁定                98年度抗字第33號
抗  告  人  甲○○
代  理  人  丙○○
抗  告  人  吳志禎即互助工程行
相  對  人  傳亞營造有限公司
法定代理人  乙○○
上列當事人間聲請本票裁定事件，抗告人對於本院民國98年9月
22日所為之98年度司票字第367號裁定提起抗告，本院裁定如下
：
    主  文
抗告駁回。
抗告程序費用新臺幣壹仟元由抗告人負擔。
    理  由
一、按本票未載到期日者，視為見票即付；本票發票人或背書人
    ，得為免除作成拒絕證書之記載，發票人為前項記載時，執
    票人得不請求作成拒絕證書而行使追索權。又本票上雖有免
    除作成拒絕證書之記載，執票人仍應於所定期限內，為付款
    之提示，但對於執票人主張未為提示者，應負舉證之責，票
    據法第120條第2項、124條、第94條第1項、第2項前段、第
    95條分別定有明文。次按本票既載明免除作成拒絕證書，則
    執票人聲請裁定准予強制執行時，自毋庸提出已為付款提示
    之證據；且本票執票人依票據法第123條規定向本票發票人
    行使追索權，聲請法院裁定准予強制執行，係屬非訟事件，
    對於此項聲請所為裁定，僅依非訟事件程序，就本票形式上
    之要件是否具備予以審查為已足。復按執票人向本票發票人
    行使追索權時，得聲請法院裁定後強制執行。票據法第123
    條定有明文。又本票執票人依上開法條之規定，聲請法院裁
    定及抗告法院之裁定，僅依非訟案件程序，以審查強制執行
    許可與否，並無確定實體上法律關係存否之效力，如發票人
    就票據債務之存否有爭執時，應由發票人另行提起訴訟，以
    資解決。最高法院分別著有56年度台抗字第714號、57年度
    台抗字第76號判例、84年度台抗字第22號裁定意旨可資參照
    。
二、抗告意旨略以：抗告人原擬於97年9月4日承攬相對人所承包
    之「泰平溪土石災害復育工程」之工程，雙方簽有臨時草約
    ，就工程總價、開工日期、完工日期、工程損害、材料瑕疵
    、賠償等內容，並遵照聲請人之要求簽發3張本票，作為日
    後如承攬工程期間因不履行或是所承攬之工程有瑕疵、損害
    、材料不足之履約保證金，但系爭本票必須有承攬工程才有
    保證之效力，雙方簽訂草約之後，內容始終無法達成共識，
    以致雙方無法簽訂正式工程合約書，如有工程合約書，請相
    對人提出，而相對人稱該項工程已於97年9月5日已開工，顯
    然是片面之詞。97年9月5日之後，雙方協商多次仍無法達成
    共識，直至抗告人於97年9月17日因患腦中風昏迷，緊急送
    台北國泰綜合醫院，遂因腦血管阻塞而開刀，開刀後相對人
    曾至醫院探視，抗告人曾向相對人致歉，告之恐一時無法近
    期內康復，為免工程延誤，請求另覓他人承作，但相對人安
    慰抗告人安心養病，並囑咐抗告人勿庸操心，因此抗告人就
    一直在醫院養病治療及復健，對於工程不再過問，因患腦中
    風且年事已高，而忘記將系爭本票索回。如今讓相對人以不
    實捏造之事實，違背誠信原則不將本票退還給抗告人，而持
    系爭本票逕予聲請本票裁定，顯失公允。爰依法提起抗告，
    請求廢棄原裁定等語。
三、查本件相對人主張其執有抗告人於97年9月4日所簽發，面額
    新台幣145萬元，未載到期日之系爭本票，詎經提示均未獲
    付款，爰依票據法第123條聲請裁定許可強制執行等情，業
    據提出與所述相符之系爭本票為證，原審依首開規定予以准
    許，尚無不合。抗告人所為以原因抗辯作為抗告理由，核均
    屬實體權利義務關係之爭執，依首開說明，應由抗告人另行
    提起訴訟，以資解決，非本件非訟程序所得加以審究。從而
    ，原審依法予以裁定，並無違誤，本件抗告為無理由，應予
    駁回。
四、據上論結，本件抗告為無理由，應依非訟事件法第21條第2
    項、第46條，民事訴訟法第495條之1第1項、第449條第1項
    、第95條、第78條，裁定如主文。
中    華    民    國    98    年    12    月    30    日
                  臺灣宜蘭地方法院民事庭
                      審判長法  官  楊麗秋
                            法  官  林翠華
                            法  官  張軒豪
正本與原本無異。
如不服本裁定，僅得於收受本裁定正本送達後10日內，以適用法
規顯有錯誤為理由，向本院提出再抗告狀（須附繕本一份及繳納
再抗告裁判費新台幣1,000元）。
中    華    民    國    98    年    12    月    30    日
                            書記官  謝佩欣

司法院資訊處製作；財團法人民間司法改革基金會備份。
